臺北高等行政法院判決
　　　　　　　　　　　　　　　　　　 93年度訴字第3324號
　　　　　　　　　　　　　　　.
原　　　告　爾灣建設股份有限公司
代　表　人　甲○○
訴訟代理人　蔡順雄律師
　　　　　　曹詩羽律師
被　　　告　財政部臺北市國稅局
代　表　人　張盛和（局長）
訴訟代理人　乙○○
上列當事人間因營利事業所得稅事件，原告不服財政部中華民國
93年8月16日台財訴字第09300325500號訴願決定，提起行政訴訟
。本院判決如下：
　　主  文
原告之訴駁回。
訴訟費用由原告負擔。
　　事  實
一、事實概要：原告88年度營利事業所得稅結算申報，原列報全
    年所得額為新台幣（下同）13,698,736元，經被告初查以其
    因納莉颱風致帳簿憑證滅失，依營利事業所得稅查核準則（
    以下簡稱查核準則）第11條規定，以前3年經稽徵機關核定
    純益率之平均數18.12%，核定全年所得額為18,285,063元。
    原告不服，申經復查結果，未獲准變更，提起訴願，亦遭決
    定駁回，遂向本院提起行政訴訟。
二、兩造聲明：
　(一)原告聲明：
    1.訴願決定、原處分（含復查決定）均撤銷。
    2.訴訟費用由被告負擔。
　(二)被告聲明：
    1.駁回原告之訴。
    2.訴訟費用由原告負擔。
三、兩造爭點：原告系爭年度帳證因颱風災害致遭滅失，被告依
              其前3個年度經稽徵機關核定之純益率平均數核
              定其全年所得額，所為處分有無違誤？
　(一)原告主張之理由：
    1.按「營利事業之帳簿文據，其關係所得額之一部未能提示
      ，經稽徵機關依所得稅法施行細則第81條之規定，就該部
      分按同業利潤標準核定其所得額者，其核定之所得額，以
      不超過當年度全部營業收入淨額依同業利潤標準核定之所
      得額為限。．．．」、「營利事業當年度關係所得額之全
      部或一部之原始憑證，因遭受不可抗力災害或有關機關因
      公調閱，以致滅失者，稽徵機關得依該事業以前3個年度
      經稽徵機關核定純益率之平均數核定之。．．．」，行為
      時查核準則第6條第1項前段、第11條第2項分別定有明文
      。
    2.經查原告87年度原申報純益率13.22%，被告逕行設算利息
      收入6,578,000元，致核定純益率高達18,87%，乃非正常
      性之調整，故被告以前3年度純益率平均數核定原告88年
      度之所得額時，應剔除此一例外情況，改按原列報之純益
      率13.22%計算，方屬允當。依此計算，85、86、87年度之
      純益率平均數應為16.27%，而非被告核定之18.12%；且原
      告88年度已無被告所核定之87年度核定之利息收入
      6,578,000元之情況，其純益率自無可能高達18.23%。是
      原告85、86、87年度之純益率平均數應為16.27%，而非
      18.12%。
    3.又原告係以投資興建房屋出售、出租為業，有營利事業登
      記證為憑，依財政部頒布之88年度所得額標準為10%，而
      非如被告所稱係不動產經紀、仲介、代理業，所得額標準
      為23%。準此，被告核定原告88年度純益率為18.12%，逾
      越財政部頒布之所得額標準10%，於法不合。綜上所述，
      原處分顯有違誤，應予撤銷。
  (二)被告答辯之理由：
    1.按「營利事業當年度使用之帳簿因故滅失者，得報經該管
      稽徵機關核准另行設置新帳，依據原始憑證重行記載，依
      法查帳核定。營利事業當年度關係所得額之全部或一部之
      原始憑證，因遭受不可抗力災害或有關機關因公調閱，以
      致滅失者，稽徵機關得依該事業以前3個年度經稽徵機關
      核定純益率之平均數核定之。其屬新開業或由小規模營利
      事業改為使用統一發票商號者，得依上年度查帳核定當地
      同業之平均純益率核定之。又災害損失部分，如經查明屬
      實，可依第102條予以核實減除。營利事業之帳簿憑證，
      在辦理結算申報後未經稽徵機關調查核定前，因遭受不可
      抗力災害或有關機關因公調閱，以致滅失者，除其申報純
      益率已達該事業前3個年度經稽徵機關核定純益率之平均
      數者，從其申報所得額核定外，申報純益率未達前3個年
      度核定純益率之平均數者，應按前項規定辦理。營利事業
      之帳簿憑證，除為緊急避免不可抗力災害損失，或有關機
      關因公調閱，或送交稅務代理人查核簽證外，應留置於營
      業場所。其因攜離營業場所，以致滅失者，該期間所得額
      ，稽徵機關應依所得稅法第83條及同法施行細則第81條規
      定，就查得資料或同業利潤標準予以核定。其經有關機關
      因公調閱不能如期提示調查者，稽徵機關得依申報數先予
      核定。但營利事業應於調閱機關發還所調閱之帳簿憑證後
      1個月內，送請稽徵機關查核。」，為行為時查核準則第
      11條所明定。
    2.本件原告88年度營利事業所得稅結算申報，列報全年所得
      額13,698,736元，被告原查以其因納莉颱風致帳簿憑證滅
      失，乃依查核準則第11條規定，以前3年經稽徵機關核定
      純益率之平均數18.12%【計算式：（20%+15.49%+18.87%
      ）/3=18.12%】，核定全年所得額為18,285,063元【計算
      式：（營業收入100,657,252+非營業收入253,692）×
      18.12%=18,285,063】。
    3.經查原告88年度營利事業所得稅結算申報，因納莉颱風來
      襲致帳簿憑證滅失，有被告90年12月18日財北國稅信義審
      字第90067197號准予備查函為憑，被告原查乃依查核準則
      第11條規定，以前3年經稽徵機關核定純益率之平均數
      18.12%，核定本年度全年所得額為18,285,063元，核與首
      揭規定並無不合。茲原告主張87年度原申報純益率為
      13.32%，因被告逕行設算利息收入6,578,000元，致核定
      純益率高達18.87%，乃非正常性之調整，故被告以前3年
      純益率平均數核定原告88年度之所得額時，應剔除此一例
      外情況，改按原申報之純益率13.32%計算方屬允當，並依
      此計算85、86及87年度之純益率平均數應為16.27%，而非
      被告核定之百分之18.12%云云。經查查核準則第11條第2
      項明定「因遭受不可抗力災害或有關機關因公調閱，以致
      滅失者，稽徵機關得依該事業以前3個年度『經稽徵機關
      核定純益率』之平均數核定之。」，原告85、86及87年度
      營利事業所得稅結算申報，業經被告分別調整核定純益率
      為20%、15.49%及18.87%，並為原告所不爭，從而被告以
      前3個年度「經稽徵機關核定純益率」之平均數核定，尚
      無不合，原告所稱顯係對首揭法條規定之誤解。
    4.又原告訴稱其係以投資興建房屋出售、出租為業，而非被
      告所稱之不動產經紀、仲介、代理業，依財政部頒布之所
      得額標準為10%，被告核定88年度申報之純益率為18.12%
      ，已逾財政部頒布之所得額標準等語，惟被告通知原告提
      示營業收入相關之銷貨發票以憑認定，被告以納莉颱風來
      襲，帳簿憑證業已滅失為由未能提示，致原告所訴是否屬
      實，被告無從審酌。然原告88年度營利事業所得稅結算申
      報，自行列報行業標準代號6812－11（前3年度亦同），
      屬不動產經紀、仲介、代理業，有其88年度營利事業所得
      稅結算申報書及公司登記營業事項附案為憑，而該行業同
      業利潤標準淨利率為33%，大於被告核定之純益率18.12%
      ，故若如原告所稱以同業利潤標準核定，對其將更為不利
      。再查原告88年度列報純益率13.58%，因低於財政部頒布
      之所得額標準23%，依營利事業所得稅結算申報書查審要
      點第9條規定必須調查查帳，惟納莉颱風來襲致原告帳簿
      憑證滅失，被告乃依查核準則第11條規定，按前3年經稽
      徵機關核定純益率之平均數18.12%，核定全年所得額為
      18,285,063元，依前揭法條規定，並無違誤。據上論述，
      原告所訴核無足採，應予駁回。
　　理  由
一、按「營利事業所得之計算，以其本年度收入總額減除各項成
    本費用、損失及稅捐後之純益額為所得額。」，所得稅法第
    24條第1項定有明文。又按「營利事業當年度使用之帳簿因
    故滅失者，得報經該管稽徵機關核准另行設置新帳，依據原
    始憑證重行記載，依法查帳核定。營利事業當年度關係所得
    額之全部或一部之原始憑證，因遭受不可抗力災害或有關機
    關因公調閱，以致滅失者，稽徵機關得依該事業以前3個年
    度經稽徵機關核定純益率之平均數核定之。其屬新開業或由
    小規模營利事業改為使用統一發票商號者，得依上年度查帳
    核定當地同業之平均純益率核定之。又災害損失部分，如經
    查明屬實，可依第102條予以核實減除。營利事業之帳簿憑
    證，在辦理結算申報後未經稽徵機關調查核定前，因遭受不
    可抗力災害或有關機關因公調閱，以致滅失者，除其申報純
    益率已達該事業前3個年度經稽徵機關核定純益率之平均數
    者，從其申報所得額核定外，申報純益率未達前3個年度核
    定純益率之平均數者，應按前項規定辦理。」，復為查核準
    則第11條第1項、第2項所規定。
二、本件原告88年度營利事業所得稅結算申報，列報全年所得額
    13,698,736元，原告對被告以其因納莉颱風致帳簿憑證滅失
    ，遂依查核準則第11條規定，以前3年經稽徵機關核定純益
    率之平均數18.12%核定全年所得額不服，並主張其87年度原
    申報純益率為13.32%，因被告逕行設算利息收入6,578,000
    元，致核定純益率高達18.87%，乃非正常性之調整，故應剔
    除此一例外情況，改按原申報之純益率13.32%計算方屬允當
    ，並依此計算85、86及87年度之純益率平均數應為16.27%，
    被告所為處分顯有違誤等語。惟查原告85、86及87年度營利
    事業所得稅結算申報，業經被告分別調整核定純益率為20%
    、15.49%及18.87%在案等情，為原告所不爭，而系爭88年度
    ，原告之帳簿憑證既因納莉颱風致毀損滅失，則被告以前3
    個年度「經稽徵機關核定純益率」之平均數核定，徵之查核
    準則第11條第1項、第2項規定，要無不合，原告主張應予扣
    除87年度設算之利息收入6,578,000元云云，乏其法律依據
    ，委無可取。又原告所稱被告核定之行業標準代號有誤一節
    ，經查原告88年度營利事業所得稅結算申報，係列報行業標
    準代號6812－11（不動產經紀、仲介、代理業），其前3年
    度即85、86及87年度亦同，有原告88年度及86年、87年度營
    利事業所得稅結算申報書及公司登記營業事項卡等影本附於
    原處分卷可稽，復為原告所是認，故被告依其行業標準代號
    6812－11核定，即非無憑；而原告所稱其所營事業登記事項
    為委託營造廠商興建住宅出租出售業務等即行業標準代號
    6811－12部分，經查係原告於92年7月25日所為公司登記事
    項之變更，此觀卷附原告公司基本資料查詢及92年8月1日台
    北市政府營利事業登記證影本即明，自不能於本88年度資為
    主張，原告所稱殊無可採，併此敘明。從而被告以原告系爭
    88年度列報純益率13.58%，因低於財政部頒布之所得額標準
    23%，本應依營利事業所得稅結算申報書查審要點第9條規定
    調帳查核，然其帳證因納莉颱風風損滅失，乃按前3年經稽
    徵機關核定純益率之平均數18.12%，核定全年所得額為
    18,285,063元，所為處分，揆諸首揭條文規定，並無違誤，
    訴願決定予以維持，亦無不合，原告徒執前詞，訴請撤銷，
    為無理由，應予駁回。
據上論結，本件原告之訴為無理由，爰依行政訴訟法第98條第3
項前段，判決如主文。
中　　華　　民　　國　　94　　年　 　9　　月　　8　　 日
                    第二庭審判長  法    官  鄭忠仁
                                  法    官  楊莉莉
                                  法    官  林育如
上為正本係照原本作成。
如不服本判決，應於送達後20日內，向本院提出上訴狀並表明上
訴理由，如於本判決宣示後送達前提起上訴者，應於判決送達後
20日內補提上訴理由書（須按他造人數附繕本）。
中　　華　　民　　國　　94　　年　 　9　　月　　8　　 日
      　　　　　　　　　　　　　　書 記 官　林惠堉
